最高法院刑事判決　　　　　　　　　 111年度台上字第2176號
上　訴　人　李珮珊


上列上訴人因偽造有價證券等罪案件，不服臺灣高等法院中華民
國110 年12月30日第二審判決（110 年度上訴字第1124號，起訴
案號：臺灣桃園地方檢察署107 年度偵字第11898 號），提起上
訴，本院判決如下：
    主  文
上訴駁回。
    理  由
一、按刑事訴訟法第377 條規定，上訴於第三審法院，非以判決
    違背法令為理由，不得為之。是提起第三審上訴，應以原判
    決違背法令為理由，係屬法定要件。如果上訴理由書狀並未
    依據卷內訴訟資料，具體指摘原判決不適用何種法則或如何
    適用不當，或所指摘原判決違法情事，顯與法律規定得為第
    三審上訴理由之違法情形，不相適合時，均應認其上訴為違
    背法律上之程式，予以駁回。
二、本件原審審理結果，認為上訴人李珮珊有原判決事實欄（下
    稱事實欄）一㈠至㈢所載犯行明確，因而撤銷第一審之科刑
    判決，改判依想像競合犯之規定，從一重論處上訴人犯如原
    判決附表（下稱附表）四編號1 至3 所示之行使偽造私文書
    、偽造有價證券等罪刑，並為相關沒收之諭知。已詳敘認定
    各該犯罪事實所憑之證據及其認定之理由，有卷存資料可資
    覆按。
三、刑之量定，係實體法上賦予法院得依職權自由裁量之事項，
    苟已以行為人之責任為基礎，並斟酌刑法第57條各款所列情
    狀，在法定刑度內，酌量科刑，無偏執一端，致明顯失出失
    入情形，即不得任意指摘為違法，以為第三審上訴之理由。
    原判決以檢察官上訴主張第一審所為量刑過輕及適用刑法第
    59條減刑規定不當為有理由，乃撤銷第一審之科刑判決，改
    判已綜合審酌刑法第57條科刑等一切情狀，在罪責原則下適
    正行使其量刑之裁量權，科處如附表四各編號所示之刑，核
    其量定之刑罰，已兼顧相關有利與不利之科刑資料，客觀上
    並未逾越法定刑度，與罪刑相當原則無悖，難認有濫用其裁
    量權限之違法情形。又應否依刑法第59條酌量減輕其刑，法
    院本屬有權斟酌決定，故未酌減其刑，既不違背法令，自不
    得執為提起第三審上訴之理由，原審審酌上訴人所犯上揭各
    罪情狀，認無可憫恕之事由，已闡述其理由明確，未依該條
    規定酌減其刑，亦無違法可指。
四、刑法沒收相關規定，其目的在於澈底剝奪犯罪行為人之犯罪
    所得，使其不能坐享犯罪成果，以杜絕犯罪誘因，性質上屬
    類似不當得利之衡平措施。而關於犯罪所得沒收、追徵之規
    定，乃採義務沒收主義，係為澈底剝奪行為人之犯罪所得，
    並讓權利人得就沒收、追徵之財產聲請發還或給付，以回復
    犯罪前之財產秩序，故基於不正利益不應歸於犯罪行為人所
    有之原則，在確定利得直接來自不法行為，除不法行為的利
    得因發還被害人而不予沒收外，不論成本、利潤均應沒收。
    法院計算犯罪所得，如有卷存事證資料可憑，並於理由內就
    其依據為相當之論述說明時，即不能遽指為違法。本件原判
    決依卷內證據資料，認定上訴人因事實欄一㈠至㈢所載犯行
    之犯罪所得共計新臺幣（下同）1181萬7050元，扣除已償還
    告訴人金享科技股份有限公司533 萬元，餘額為648 萬7050
    元，宣告沒收並無過苛、欠缺刑法上之重要性、犯罪所得價
    值低微，或為維持上訴人生活條件之必要等情形，及如附表
    三編號1 至15所示之支票共15紙，均係偽造之有價證券，雖
    均未經扣案，亦無積極證據證明業已滅失，因而於主文諭知
    沒收上揭尚未償還告訴人之犯罪所得及偽造之支票，已論述
    其憑據及理由甚詳，核其此部分論斷，於法尚無違背。上訴
    意旨執此任意指摘原判決理由不備或調查未盡，要非合法之
    第三審上訴理由。
五、上訴意旨指摘原判決認其無刑法第59條之適用，及未依刑法
    第38條之2 第2 項規定，詳予考量過苛事由之各項因素，有
    理由不備及調查未盡之違法云云，顯非依據卷內訴訟資料具
    體指摘原判決有何違背法令之情形，徒就原審採證認事及量
    刑職權之適法行使，以及原判決已明確論斷說明之事項，徒
    以自己之說詞，任意指為違法，要與法律規定得為第三審上
    訴理由之違法情形，不相適合。應認其關於行使偽造私文書
    、偽造有價證券部分之上訴違背法律上之程式，均應予駁回
    。又上開得上訴之部分既依程序上予以駁回，則與之各有裁
    判上一罪關係之業務侵占罪及詐欺取財罪部分，核屬刑事訴
    訟法第376 條第1 項第3 款、第4 款之案件，經第一、二審
    均論罪，而不得上訴第三審，自無從為實體上之審判，應併
    予駁回。
據上論結，應依刑事訴訟法第395條前段，判決如主文。
中    華    民    國   111    年    5     月    25    日
                  刑事第七庭審判長法  官  段  景  榕  
                                  法  官  沈  揚  仁  
                                  法  官  汪  梅  芬  
                                  法  官  宋  松  璟  
                                  法  官  楊  力  進  
本件正本證明與原本無異
                                  書記官
中    華    民    國   111    年    5     月    26    日